【裁判字號】    97,交聲,2925
【裁判日期】    971212
【裁判案由】    交管條例聲異
【裁判全文】
臺灣板橋地方法院交通事件裁定        97年度交聲字第2925號
原處分機關  交通部公路總局臺北區監理所板橋監理站
異  議  人
即受處分人  乙○○
                    國民
上列異議人即受處分人因違反道路交通管理處罰條例案件，對於
交通部公路總局臺北區監理所板橋監理站於民國97年11月5 日板
監裁字裁41-A00XKC130號裁決處分（原舉發案號：臺北市政府警
察局97年9 月30日北市警交大字第A00XKC130 號）聲明異議，本
院裁定如下：
    主      文
原處分撤銷。
乙○○汽車駕駛人，爭道行駛，有不依規定駛入來車道之情形，
處罰鍰新臺幣玖佰元，並記違規點數壹點。
    理      由
一、原處分意旨略以：本件異議人即受處分人乙○○於民國97年
    9 月25日下午6 時2 分許，騎乘車牌號碼087-CGX 號重型機
    車，沿臺北市○○路○ 段由東往西方向行駛，行經基隆路與
    八德路4 段路口，因該路段經分向限制線（雙黃實線）劃分
    路面為雙向車道，禁止車輛跨越行駛，詎異議人仍騎乘上開
    機車違規跨越雙黃線而駛入來車道，經臺北市政府警察局交
    通警察大隊松山分隊員警當場攔停掣單舉發，然異議人拒絕
    簽收違規通知單，經員警當場告知應到案時間及處所後視為
    已收受。異議人於舉發通知單上所載應到案日期前向原處分
    機關提出申訴，經原處分機關函請原舉發單位調查結果，仍
    認異議人有上開違規行為，原處分機關乃以異議人有「任意
    駛出邊線」之違規，依違反道路交通管理處罰條例第45條第
    12款、第63條規定，裁處異議人罰鍰新臺幣（下同）600 元
    ，並記違規點數1 點。
二、本件聲明異議意旨略以：異議人行經該路口，並無跨越雙黃
    線之行為，為此聲明異議，請求撤銷原處分云云。
三、按汽車駕駛人，爭道行駛，有不依規定駛入來車道之情形，
    處600 元以上1,800 元以下罰鍰，並予記違規點數1 點，道
    路交通管理處罰條例第45條第3 款、第63條第1 項第1 款分
    別定有明文。又道路交通安全規則第2 條第1 項第1 款及道
    路交通管理處罰條例第3 條第8 款均明文規定有關道路交通
    管理法規所指之「汽車」均包含「機器腳踏車」。又按行為
    人有本條例之情形者，應填製舉發違反道路交通管理事件通
    知單，並於被通知人欄予以勾記，其通知聯依下列規定辦理
    ：一、當場舉發者，應填記駕駛人或行為人姓名、性別、出
    生年月日、地址、身分證統一編號及車主姓名、地址、車牌
    號碼、車輛種類。被查獲之駕駛人或行為人為受處分人時，
    應於填記通知單後將通知聯交付該駕駛人或行為人簽名或蓋
    章收受之；拒絕簽章者，仍應將通知聯交付該駕駛人或行為
    人收受，並記明其事由及交付之時間；拒絕收受者，應告知
    其應到案時間及處所，並記明事由與告知事項，視為已收受
    ，違反道路交通管理事件統一裁罰基準及處理細則第11條第
    1 項第1 款定有明文。
四、經查：
（一）異議人固不否認有於前揭時間，騎乘車牌號碼087-CGX 號
      重型機車行經臺北市○○路與八德路4 段路口之事實，惟
      以前開情詞置辯。然查異議人騎乘上開機車，於前揭時、
      地，違規跨越分向限制線駛入來車道之事實，已據證人即
      舉發警員甲○○到庭結證稱：其於97年9 月25日服務於臺
      北市政府警察局交通大隊松山分隊，當日下午6 時2 分許
      ，在臺北市○○路與八德路路口執行交管勤務，見異議人
      騎乘重型機車，沿八德路4 段由東往西方向行駛，目睹異
      議人所騎乘之機車，跨越雙黃線逆向行駛等語，並有舉發
      員警當庭繪製之現場圖附卷可參。而證人係臺北市政府警
      察局交通大隊松山分隊員警，平日職司犯罪偵查及道路交
      通管理、維護交通秩序之指揮稽查等工作，其與異議人間
      ，素昧平生又無怨隙，殊無甘冒偽證罪責，故為不實舉發
      之理由存在。又交通違規行為多屬迅速、稍縱即逝及不可
      回復，舉發機關或原處分機關若能提出法定證據方法，以
      供法院判斷交通違規事實之存否，自屬允當；惟若因前揭
      交通違規行為特性而無法提供更多相關之書證、物證時，
      則舉發員警於司法審查之訴訟程序上立於證人之地位而證
      述其當時親身目擊及見聞之交通違規行為經過，亦屬法定
      證據方法之一，並不以提出採證照片為唯一之證據方法。
      至於舉發員警立於證人之地位所為之證述是否可採，此乃
      交通法庭依經驗及論理法則判斷其證明力為何而得否採擇
      之心證層次，斷不可以舉發員警作為證人之所述，因不可
      能反於其先前所為舉發而認均不可採，而全盤否定其立於
      證人地位所為之陳述。從而，本件異議人之違規行為，既
      經舉發警員到庭證述綦詳，並具結擔保其證言之真實性，
      則異議人上開所辯，洵無可採。又本件異議人拒絕簽收舉
      發通知單，經舉發員警告知應到案時間及處所等情，已據
      證人甲○○到庭證述甚詳，揆諸上開條文規定，視為已收
      受。則異議人確有於前揭時、地，爭道行駛，跨越雙黃線
      逆向駛入來車道之違規事實，自堪認定。
（二）又本件異議人騎乘機車跨越雙黃線，並逆向駛入來車道，
      非單純之跨越雙黃線，揆諸前開說明，應屬道路交通管理
      處罰條例第45條第3 款之汽車駕駛人，爭道行駛，不依規
      定駛入來車道之違規行為，原處分機關認異議人爭道行駛
      ，任意駛出邊線，依道路交通管理處法條例第45條第12款
      規定處罰，顯有不當。
五、綜上，原處分機關未予詳查，遽以異議人有汽車駕駛人，爭
    道行駛，任意駛出邊線之違規事由，裁處罰鍰600 元，並記
    違規點數1 點，認事用法均有未洽。從而異議人之異議雖無
    理由，惟原處分既有前揭瑕疵而無可維持，即應由本院撤銷
    原處分。又異議人於上開時、地確有爭道行駛，不依規定駛
    入來車道之違規事實，已如前述，參酌卷附舉發通知單、陳
    述書，足見異議人係於舉發通知單所載應到案日期前聲明異
    議，爰依道路交通管理處罰條例第45條第3 款、第63條第1
    項第1 款及違反道路交通管理事件統一裁罰基準表及處理細
    則規定，自為裁罰如主文第2 項所示，用期適法。
六、據上論斷，應依道路交通案件處理辦法第20條前段，裁定如
    主文。
中    華    民    國    97    年    12    月    12    日
                    交通法庭    法  官  謝梨敏
以上正本證明與原本無異。
如不服本裁定應於送達後5 日內向本院提出抗告狀。
                                書記官  林壯隆
中    華    民    國    97    年    12    月    12    日


司法院資訊處製作；財團法人民間司法改革基金會備份。
